【裁判字號】    91,簡上,96
【裁判日期】    920127
【裁判案由】    清償債務
【裁判全文】
臺灣臺北地方法院民事判決  九十一年度簡上字九六號
    上  訴  人  甲○○
    被上訴人    美商花旗銀行股份有限公司
?
    法定代理人  丁○○
    訴訟代理人  丙○○
                乙○○
右當事人間請求清償債務事件，上訴人對於中華民國九十年十二月三十一日臺灣臺北
地方法院臺北簡易庭九十年度北簡字第一八九五四號第一審判決提起上訴，本院判決
如左：
    主      文
上訴駁回。
第一、二審訴訟費用（除減縮部分外）由上訴人負擔。
原判決所命給付之金額，減縮為拾柒萬壹仟玖佰伍拾元及自民國八十九年二月二
十二日起至清償日止按年息百分之二十計算之利息。
    事實及理由
一、被上訴人起訴主張上訴人於民國八十八年九月六日與被上訴人訂立信用卡使用契
    約，並領用威士信用卡（卡號0000000000000000，原申請卡號0000000000000000
    ），依約上訴人即得於特約商店記帳消費，但應於當期繳款截止日前向被上訴人
    清償，逾期應給付按年息百分之二十計算之利息，及欠繳金額達新台幣（下同）
    九萬元以上者，按月以九百元計算之違約金。詎上訴人至八十八年十二月二十一
    日止，累計消費記帳三十七萬一千九百五十三元，迄今尚未清償，為此，爰依信
    用卡使用契約訴請上訴人給付三十七萬一千九百五十三元，及自最後帳單列印日
    即繳款日期限八十九年二月二十一日之翌日起至清償日止，按年息百分之二十計
    算之利息，暨違約金二千七百元等語（被上訴人於本院審理時，撤回違約金之請
    求）。並聲明：駁回上訴。
二、上訴人則以：上訴人自八十八年九月六日起至同年十二月二十一日止消費簽帳二
    十二筆，共計十二萬六千八百二十元，惟上訴人已繳款十二萬四千七百元，故僅
    積欠二千一百二十元。又本件係因被上訴人於八十八年十一月五日起至八十九年
    一月二十六日止，屢次違反信用卡使用契約約定，拒絕上訴人於特約商店使用信
    用卡交易，且經上訴人申訴後，亦拒絕負賠償責任，故就系爭消費簽帳款項，上
    訴人並不負遲延責任，並得依民法第二百六十四條規定行使同時履行抗辯權。另
    系爭信用卡使用契約已因上訴人所持用之信用卡期限屆至而終止或解除，則被上
    訴人自不得再依系爭信用卡使用契約請求利息之給付，而應改按法定利率計之等
    語置辯。並聲明：（一）原判決廢棄。（二）被上訴人在第一審之訴駁回。
三、兩造不爭執之事實：
（一）上訴人於八十八年九月六日與被上訴人訂立信用卡使用契約，並領用威士信用
      卡，依約上訴人即得於特約商店記帳消費，但應於當期繳款截止日前向被上訴
      人清償，逾期應給付按年息百分之二十計算之利息。
（二）被上訴人自八十八年十一月五日起至八十九年一月二十六日止，曾於前開信用
      卡之信用額度內，拒絕上訴人於特約商店使用信用卡交易。
四、經查，上訴人迄八十八年十二月二十一日止共計消費簽帳三十七萬一千九百五十
    三元一節，有被上訴人提出之帳單影本及上訴人提出之月結單影本在卷可稽，且
    為上訴人於九十一年三月八日準備程序期日自認無訛，自堪信為真正。上訴人雖
    於九十一年七月十日提出準備書狀改稱其僅積欠被上訴人二千一百二十元，並提
    出消費明細四紙為證。惟查，上訴人於八十八年九月以前即已消費簽帳三十五萬
    八千餘元，此觀上訴人提出八十八年十月份之帳單上記載上期結餘三十五萬八千
    四百一十五元即明，而上訴人所提出之四紙消費明細僅係八十八年九月至十二月
    消費簽帳之款項，尚非累積消費之總額，故上訴人嗣後再以前詞為辯，並無足採
    。
五、次查，上訴人既曾消費簽帳三十七萬一千九百五十三元，且未於繳款截止日前清
    償完畢，上訴人即應負遲延責任。上訴人雖稱：本件係因被上訴人先違約，拒絕
    上訴人於特約商店使用信用卡交易，且經上訴人申訴後，亦拒絕負賠償責任，故
    就系爭消費簽帳款項，上訴人並不負遲延責任，並得依民法第二百六十四條規定
    行使同時履行抗辯權等語。然按因契約互負債務者，於他方當事人未為對待給付
    前，得拒絕自己之給付，民法第二百六十四條前段固有明文。惟所謂同時履行之
    抗辯，乃係基於雙務契約而發生，倘雙方之債務，非本於同一之雙務契約而發生
    ，縱令雙方債務在事實上有密切之關係，或雙方之債務雖因同一之雙務契約而發
    生，然其一方之給付，與他方之給付，並非立於互為對待給付之關係者，均不能
    發生同時履行之抗辯，最高法院五十九年台上字第八五○號判例足資參照。查被
    上訴人是否曾拒絕上訴人簽帳消費，與上訴人因簽帳消費所積欠之消費款項，非
    有互為對價之關係，上訴人自不得以此拒絕給付，亦不得免除遲延責任。且上訴
    人曾以同一原因請求被上訴人賠償其因此所受之損害，業經本院判決上訴人敗訴
    確定在案，有本院八十九年度重訴字第六六八號損害賠償卷宗可稽，足認上訴人
    亦未因此而受有損害，益證上訴人並無拒絕給付消費款項之權利，故上訴人自應
    負遲延責任，且無主張同時履行抗辯權之餘地。
六、再者，信用卡約定條款第二十二條第五項雖約定：「持卡人如有第一項或第二項
    之事由，或信用卡有效期限屆至者，貴行得以書面通知持卡人終止契約。」惟是
    否終止契約乃被上訴人之權利，尚非前開事由發生，信用卡使用契約即終止，而
    上訴人復未舉證證明被上訴人已為終止系爭信用卡使用契約之意思表示，故上訴
    人抗辯系爭信用卡使用契約已經終止或解除（信用卡期限屆至並非解除之原因，
    上訴人顯有誤會），被上訴人自不得再依系爭信用卡使用契約請求利息之給付，
    而應改按法定利率計之等語，亦無足採。
七、綜上所述，本件被上訴人主張上訴人積欠消費款項三十七萬一千九百五十三元迄
    未給付之事實為可採，上訴人所辯均無可取。從而，被上訴人本於信用卡使用契
    約請求上訴人給付三十七萬一千九百五十三元，及自八十九年二月二十二日起至
    清償日止按年息百分之二十計算之利息，為有理由，應予准許。是則原審判命上
    訴人如數給付，於法並無不合。上訴意旨指摘原判決不當，求予廢棄改判，為無
    理由，應予駁回其上訴。
八、因本案事證已臻明確，兩造其餘主張陳述及所提之證據，均毋庸再予審酌，附此
    敘明。
九、訴訟費用負擔之依據：民事訴訟法第七十八條。
中      華      民      國    九十二    年     一     月     二十七     日
                                          民事第五庭審判長法  官  吳青蓉
                                                          法  官  吳素勤
                                                          法  官  林秀圓
右正本證明與原本無異
本判決不得上訴
中      華      民      國    九十二    年      一    月     二十七     日
                                                      法院書記官  林蓮女


司法院資訊處製作；財團法人民間司法改革基金會備份。
